臺灣彰化地方法院民事裁定　100年度聲字第97號
異　議　人　吳寶順
上列異議人對於民國100年8月24日本院提存所就100年度取字第
568 號取回提存物事件所為處分聲明異議，本院裁定如下：
    主  文
異議駁回。
    理  由
一、按關係人對於提存所之處分，得於處分通知書送達關係人翌
    日起10日之不變期間內，提出異議。提存所認前項異議有理
    由時，應於10日內變更原處分，並將通知書送達關係人；認
    異議無理由時，應於10日內添具意見書，送請法院裁定之。
    法院認異議為有理由時，應以裁定命提存所為適當之處分，
    認異議為無理由時，應駁回之，提存法第24條、第25條第1
    項分別定有明文。本件異議人對本院提存所於民國100 年8
    月24日就100 年度取字第568 號取回提存物事件所為處分聲
    明異議，本院提存所認其異議無理由而送請本院裁定，經核
    與上開條文規定及意旨相符，先予敘明。
二、異議意旨略以：異議人於100 年7 月15日曾主張依土地法第
    34條之1 規定，出售共有土地予案外人楊雪娥，並以共有人
    黃慶明受領延遲為理由，辦理清償提存，經本院提存所100
    年存字第505 號准予提存在案，惟異議人向地政機關依上開
    規定辦理移轉登記時，另有土地共有人尤昱誠主張優先承買
    ，地政機關據此駁回異議人本件土地移轉登記，受取權人黃
    慶明之土地應有部分並未移轉予異議人及其他共有人，本件
    土地既然無法依上開規定辦理移轉登記，提存原因顯已消滅
    ，原處分以提存原因形式上並無消滅，否准取回，認事用法
    皆有不當，爰提出異議等語。
三、按清償提存之提存人於提存後，提存之原因已消滅者，得聲
    請該管法院提存所返還提存物，提存事件屬非訟事件性質，
    提存所僅得為形式上、程序上之審查，提存法第17條第1 項
    第2 款、同法施行細則第3 條可資參照。故所謂提存之原因
    已消滅，係指就形式上以觀，可認為消滅者而言，至於實體
    之事實，提存所並無權為審查認定，當事人間如有爭議，應
    另行以訴訟方式尋求解決。
四、經查，異議人及餘19名共有人，出賣桃園縣大園鄉○○段拔
    子林小段2-9 、2-10、3-1 、3-8 、3-11、3-33、3-36、
    5-2 、6-1 、6-2 、6-3 、6-19、6-23、6-25、6-27、6-34
    、6-35、6-36、6-37、8-1 、11-1、11-5、11-7、11-8、
    11-9、11-16 地號等共26筆土地所有權全部予楊雪娥，依土
    地法第34條之1 處分共有人尤昱誠之上列26筆共有土地之應
    有部分（應有部分均為67372 分之3058），並將其可取得之
    價金辦理清償提存，嗣因共有人黃慶明、尤昱誠表示行使優
    先承買權，致桃園縣蘆竹地政事務所駁回土地移轉登記之申
    請，有異議人提出上揭土地登記謄本、上揭地政事務所100
    年7 月27日蘆登駁字第000115號土地登記案件駁回通知書、
    100 年度存字第503 號提存書、國庫存款收款書為憑，並經
    調閱本院100 年度取字第568 號卷宗核閱無訛，惟土地共有
    人依土地法第34條之1 之多數決方式，出賣土地並移轉土地
    所有權時，他共有人表示優先承購，不過發生共有人得以同
    一價格共同或單獨優先承購之效果，非謂買賣契約因此消滅
    ，且就形式上觀之，並無可認為提存原因消滅者，本院提存
    所不准異議人取回提存款，揆諸前揭說明，於法並無違誤，
    而異議人以土地共有人表示優先承買致土地無法移轉登記，
    認提存之原因消滅，容有誤會，況異議人之異議已涉及土地
    買賣契約買受人究為何人等實體權利義務之爭執，更非取回
    提存物異議之非訟程序所得以審究之範圍，如有爭議，應另
    以訴訟解決，詎異議人捨此不為，指摘原處分不當，求予廢
    棄，為無理由，應予駁回。
五、依提存法第25條第1項後段，裁定如主文。
中    華    民    國    100   年    9     月    15    日
                  民事第二庭    法  官  王祥豪
以上正本係照原本作成。
如不服本裁定應於送達後10日內向本院提出抗告狀，並繳納抗告
費新台幣1,000元。
中    華    民    國  100  年       9      月    21    日
                      書記官   蔡杰玲